臺灣彰化地方法院刑事判決
111年度易字第434號
公  訴  人  臺灣彰化地方檢察署檢察官
被      告  黃采荺



上列被告因詐欺案件，經檢察官提起公訴（110年度偵字第8703
號），本院判決如下：
    主  文
黃采荺幫助犯詐欺取財罪，處有期徒刑貳月，如易科罰金，以新
臺幣壹仟元折算壹日。
未扣案之犯罪所得新臺幣貳仟元沒收，於全部或一部不能沒收或
不宜執行沒收時，追徵其價額。
    犯罪事實
一、黃采荺依其社會生活經驗，知悉現今行動電話甚為普及，申
    請行動電話門號並無任何特殊之限制，一般人皆得輕易申請
    門號使用，如非意圖供犯罪使用，並無收集他人行動電話門
    號之必要，而預見將行動電話門號SIM卡提供予他人使用，
    足供他人作為詐欺取財犯罪之用，仍以縱若有人持以犯罪亦
    不違反其本意，而基於幫助他人詐欺取財之不確定故意，於
    民國110年3月2日10時58分許，以LINE通訊軟體與姓名年籍
    不詳、暱稱「鄭凱威」之人聯繫後，得知「鄭凱威」有以每
    個門號新臺幣（下同）5,000元之代價租用中華電信股份有
    限公司（下稱中華電信）門號，且於交付時每個門號SIM卡
    即可先領得2,000元，黃采荺乃於110年3月4日前往彰化縣○○
    市○○路0段000號中華電信員林服務中心，申辦取得門號0000
    000000號SIM卡後，於同日晚間，在員林市員林火車站前，
    將上開門號及另一中華電信門號共2張SIM卡，交付予自稱受
    「鄭凱威」指示前來收取門號之人收受，該收取門號之人並
    交付4,000元予黃采荺。嗣LINE暱稱「鄭凱威」之人取得黃
    采荺交付之門號0000000000號SIM卡後，即意圖為自己不法
    所有，基於詐欺取財之犯意，於110年3月8日13時51分許，
    假冒為許梅秀之女兒，以門號0000000000號行動電話打電話
    向許梅秀告知已經改電話號碼，要求之後以新的電話號碼聯
    繫，再於110年3月9日10時46分至13時40分許，接續以上開
    門號打電話向許梅秀詐稱：要購買小套房保值，需要匯一筆
    錢給代書云云，使許梅秀陷於錯誤，委由其配偶黃成助於同
    日13時50分許，匯款至對方指定、張雅婷向中國信託商業銀
    行申辦之帳號000000000000號帳戶內。嗣許梅秀事後發覺受
    騙報警處理而循線查悉上情。
二、案經許梅秀訴由雲林縣警察局斗六分局報告臺灣彰化地方檢
    察署檢察官偵查起訴。　　　
    理  由
一、本判決所引用被告以外之人於審判外之言詞或書面陳述，而
    不符合刑事訴訟法第159條之1至第159條之4之規定者，檢察
    官、被告黃采荺均已明示同意作為證據（本院卷第39至41頁
    ），本院審酌各該證據製作時之情況，並無違法不當之情事
    ，以之作為證據應屬適當，依刑事訴訟法第159條之5第1項
    之規定，認具有證據能力。
二、訊據被告固不否認其有交付門號0000000000號SIM卡予他人
    之事實，惟矢口否認有何幫助詐欺取財犯行，辯稱：當初對
    方說租借我的門號不會拿去做非法使用云云。經查：
  ㈠被告於110年3月2日10時58分許，有以LINE通訊軟體與姓名年
    籍不詳、暱稱「鄭凱威」之人聯繫，得知「鄭凱威」有以每
    個門號5,000元之代價租用中華電信門號，且於交付時每個
    門號SIM卡時即可先領得2,000元，乃於110年3月4日前往彰
    化縣○○市○○路0段000號中華電信員林服務中心，申辦取得門
    號0000000000號SIM卡，並於同日晚間，在員林市員林火車
    站前，將上開門號及另一中華電信門號共2張SIM卡，交付予
    自稱受「鄭凱威」指示前來收取門號之人收受，該收取門號
    之人並交付4,000元予被告等事實，業據被告坦承不諱，並
    有門號0000000000號行動電話之通聯調閱查詢單、被告與「
    鄭凱威」之LINE通訊軟體對話內容、門號0000000000號行動
    電話之中華電信資料查詢、通聯資料、中華電信臺灣南區電
    信分公司彰化營運處110年11月30日彰服字第1100000143號
    函送之門號0000000000號行動電話之申租資料在卷可稽(偵
    卷第45頁、第47至83頁、第117至119頁、第169至181頁、第
    269至285頁)，堪以認定。
  ㈡嗣該LINE暱稱「鄭凱威」之人取得被告交付之門號000000000
    0號SIM卡後，即意圖為自己不法所有，基於詐欺取財之犯意
    ，於110年3月8日13時51分許，假冒為許梅秀之女兒，以門
    號0000000000號行動電話打電話向許梅秀告知已經改電話號
    碼，要求之後以新的電話號碼聯繫，再於110年3月9日10時4
    6分至13時40分許，接續以上開門號打電話向許梅秀詐稱：
    要購買小套房保值，需要匯一筆錢給代書云云，使許梅秀陷
    於錯誤，委由其配偶黃成助於同日13時50分許，匯款至對方
    指定、張雅婷向中國信託商業銀行申辦之帳號000000000000
    號帳戶內之事實，亦據證人即告訴人許梅秀於警詢證述明確
    （偵卷第15至21頁），並有證人黃成助於警詢時之證言、內
    政部警政署反詐騙諮詢專線紀錄表、告訴人受詐騙匯款之中
    國信託銀行存提款交易憑證、告訴人與門號0000000000號電
    話通訊之手機畫面擷圖、臺北市政府警察局中山分局長安東
    路派出所受理詐騙帳戶通報警示簡便格式表、金融機構聯防
    機制通報單在卷足憑(偵卷第23至29頁、第31至43頁)，堪認
    被告所提供之門號0000000000號SIM卡確實有供他人利用作
    為詐欺取財犯罪之用。
  ㈢被告雖以上開情詞置辯，並提出其與「鄭凱威」之LINE通訊
    軟體對話內容為證。惟按刑法上故意，分直接故意（確定故
    意）與間接故意（不確定故意），行為人對於構成犯罪之事
    實，明知並有意使其發生者，為直接故意；行為人對於構成
    犯罪事實，預見其發生而其發生並不違背其本意者，為間接
    故意。而現今行動電話甚為普及，申辦行動電話門號並無任
    何特殊之限制，一般人皆可輕易申請門號使用，並可向不同
    的電信公司申辦數個行動電話門號使用，且各電信公司申辦
    行動電話之門市分布於各地，申辦行動電話門號使用並無任
    何困難，甚至十分便利，此乃眾所周知之事實，因此依一般
    人之社會生活經驗，如非基於犯罪之不法目的，本可自行申
    辦行動電話門號使用，並無付費收取他人行動電話門號使用
    之必要。又社會上詐欺取財犯罪層出不窮，詐欺集團以「辦
    門號換現金」之方式取得他人申辦之門號用以實施詐騙之事
    件屢見不鮮，新聞媒體對於犯罪集團常利用人頭門號作為詐
    騙錢財之犯罪工具，藉此逃避檢警查緝之情事多所報導，是
    依一般人之智識及社會生活經驗，倘若無信賴基礎之他人不
    以自己名義申請門號使用，反而以高價收集別人的門號，衡
    情應能懷疑該使用他人門號之人，其收集門號目的在於供非
    法犯罪使用，欲利用人頭門號掩飾其財產犯罪行為，以避免
    遭檢警追查。被告行為時年齡已逾50歲（見本院卷第93頁被
    告年籍），具有相當之社會歷練，對此社會常情自無諉為不
    知之理。至該LINE暱稱「鄭凱威」之人雖曾向被告表示：「
    用途徵信，市場調查保證合法」、「放心」、「合法經營」
    等語（見偵卷第48、53頁LINE內容），然被告與「鄭凱威」
    素未謀面，彼此之間毫無信賴關係可言，且被告本身並無任
    何方法可以限制對方使用其所交付門號之用途，又依被告與
    對方之約定，出租1個中華電信門號即可獲得5,000元，交卡
    時先領2,000元（見偵卷第47頁LINE內容），被告僅需提供
    申辦程序簡單方便之門號SIM卡，即可獲取高額租金，如此
    違反常理，被告亦應有所懷疑。況被告於109年7月間，另曾
    與LINE暱稱「陳慧婷」之人聯絡提供帳戶之事，被告也質疑
    「那是車手嗎」、「會被警察盯上嗎」等語，對方表示「不
    是車手請您放心」云云，嗣被告仍因提供金融帳戶而涉嫌詐
    欺案件被警方移送，被告於109年12月23日該案偵查中表示
    ：我是被騙的等語，嗣該案經檢察官偵辦後，認被告犯罪嫌
    疑不足為不起訴處分（見偵卷第101至107頁不起訴處分書、
    本院卷第59至63頁、第69頁、第79至80頁被告前案之警詢、
    偵查筆錄、LINE對話紀錄），被告有此前車之鑑，對於姓名
    年籍不詳之他人以通訊軟體聯繫要求被告提供所申辦之門號
    SIM卡時，自應更為審慎，又豈會再次因對方表面上三言兩
    語之保證即率予輕信。本件被告因「鄭凱威」告知出租門號
    可獲得高額租金，即同意出租而交付門號0000000000號SIM
    卡，其對於該門號嗣後被人利用作為詐欺犯罪之用，自當有
    所預見，且不違背其本意，猶交付該門號SIM卡容任無信賴
    基礎之對方使用，被告主觀上具有幫助他人詐欺取財之不確
    定故意，已堪認定。
  ㈣綜上所述，本件事證明確，被告犯行堪以認定，應依法論科
    。
三、核被告所為，係犯刑法第30條第1項前段、第339條第1項之
    幫助犯詐欺取財罪。被告幫助他人犯前開罪名，並未實際參
    與詐欺犯行，其犯罪情節較正犯為輕，依刑法第30條第2項
    之規定，按正犯之刑減輕之。爰以行為人之責任為基礎，審
    酌被告將所申辦之門號SIM卡交付與他人使用，使他人得以
    利用作為詐騙之工具，致使犯罪難以查緝，助長詐騙財產犯
    罪之風氣，並使告訴人受詐騙匯款，復因被告提供門號，使
    執法人員難以追查正犯之真實身分，及被告犯罪之手段、情
    節、告訴人受損害程度、被告智識程度為高職夜間部補校畢
    業、從事長照工作、已婚、現與配偶分居之家庭狀況等一切
    情狀，量處如主文所示之刑，並諭知易科罰金之折算標準。
四、關於沒收：被告供稱其提供中華電信門號0000000000號SIM
    卡有獲得2,000元（見本院卷第103頁被告之供述），並有被
    告與「鄭凱威」之LINE通訊軟體對話內容在卷可證（偵卷第
    56至57頁），足認被告提供本案門號0000000000號SIM卡有
    獲得2,000元之犯罪所得，應依刑法第38條之1第1項前段之
    規定宣告沒收之，並依同條第3項之規定，諭知於全部或一
    部不能沒收或不宜執行沒收時，追徵其價額。至除門號0000
    000000號外，被告於110年3月3日至同年3月4日，尚有提供
    其他門號SIM卡予對方，而另外獲得6,000元之利益，但此部
    分與本件幫助詐欺取財犯行無直接關係，該6,000元不能認
    為係本案犯罪所得，故不予宣告沒收。　　
據上論斷，依刑事訴訟法第299條第1項前段，判決如主文。
本案經檢察官吳宇軒提起公訴，檢察官黃建銘到庭執行職務。
中　　華　　民　　國　　111 　年　　7 　　月　　20　　日
                  刑事第七庭  審判長法  官  王義閔
                                    法  官  巫美蕙
                                    法  官  王素珍
以上正本證明與原本無異。　　　　　　　　　　　　　　　　
如不服本判決應於收受判決後20日內向本院提出上訴書狀，並應
敘述具體理由。其未敘述上訴理由者，應於上訴期間屆滿後20日
內向本院補提理由書（均須按他造當事人之人數附繕本）「切勿
逕送上級法院」。
告訴人或被害人對於判決如有不服具備理由請求檢察官上訴者，
其上訴期間之計算係以檢察官收受判決正本之日期為準。
中　　華　　民　　國　　111 　年　　7 　　月　　20　　日
                                    書記官　王心怡
附錄本案論罪科刑法條：
中華民國刑法第30條
（幫助犯及其處罰）
幫助他人實行犯罪行為者，為幫助犯。雖他人不知幫助之情者，
亦同。
幫助犯之處罰，得按正犯之刑減輕之。
中華民國刑法第339條
（普通詐欺罪）
意圖為自己或第三人不法之所有，以詐術使人將本人或第三人之
物交付者，處5年以下有期徒刑、拘役或科或併科50萬元以下罰
金。
以前項方法得財產上不法之利益或使第三人得之者，亦同。
前二項之未遂犯罰之。